【裁判字號】    99,易更,8
【裁判日期】    990512
【裁判案由】    毀棄損壞
【裁判全文】
臺灣臺中地方法院刑事判決               99年度易更字第8號
公  訴  人  臺灣臺中地方法院檢察署檢察官
被      告  丁○○
            丙○○
上列被告因毀棄損壞案件，經檢察官提起公訴（98年度偵字第
23853號），本院判決如下：
    主    文
丁○○、丙○○共同毀棄他人之門鎖，足以生損害於他人，各處
罰金新臺幣貳仟元，如易服勞役，均以新臺幣壹仟元折算壹日。
丙○○緩刑貳年。
    犯罪事實
一、丁○○因其所居住之臺中市○區○○○街75號701室（下稱
    701室）房間，遭出租人甲○○以積欠租金為由，於民國98
    年8月27日晚間8時許更換門鎖，致丁○○心生不滿，竟於98
    年8月27日後一、二日之某時（起訴書誤為98年8月27日晚間
    某時），與丙○○共同基於毀損之接續犯意聯絡，由丁○○
    囑咐已知該701室被出租人甲○○收回並換鎖一事之鄰居丙○○更換門鎖，丙○○旋即找來不知情之鎖匠，將該701室
    門外之2道門鎖加以毀棄，並重新更換門鎖。嗣於同年月31
    日，甲○○發現701室之第一道門鎖遭破壞，第二道門鎖被
    換掉，經詢問丁○○之妻嚴張安妹後，始知悉上情而報警處
    理。
二、案經甲○○訴由臺中市警察局第二分局報告臺灣臺中地方法
    院檢察署檢察官偵查起訴。
    理    由
一、認定犯罪事實所憑之證據及理由：
  (一)被告丙○○對上揭犯罪事實皆坦承不諱。
  (二)證人即共同被告丙○○於審理中之證詞，及證人即被告丁○○之配偶嚴張安妹於偵查中之證詞，足以證明被告丁○○明
    知上開701室之門鎖已被證人即房東甲○○更換，仍囑託被
    告丙○○找鎖匠破壞、更換門鎖之事實。
  (三)證人即告訴人甲○○之配偶莊玉珠、其子張育豪於偵查中之
    證詞，足以證明98年8月27日甲○○、證人莊玉珠、張育豪3
    人當天至前開地址701室請嚴張安妹開門還房子，嚴張安妹
    開門後表示要找人幫忙搬東西，但當天沒有來搬，甲○○久
    候嚴張安妹未至，就請鎖匠來換門鎖，第一道是鎖匠換的，
    第二道門是張育豪自己換的等情。
  (四)卷附東億鎖匙刻印店免用統一發票收據1張，足以證明告訴
    人於98年8月27日請鎖匠更換新鎖之事實。
  (五)鐵門現場照片3張：足以證明701室房間外面2道門鎖遭損壞
    之事實。
  (六)綜上，本件事證明確，並與被告丙○○之自白相符，被告二
    人犯行足堪認定。
二、對被告丁○○辯解，不採之理由：
  (一)被告丁○○雖矢口否認毀損犯行，辯稱：該房屋租賃關係尚
    存，伊仍有使用權，房東不可以將該701室任意換鎖；且丙○○叫鎖匠來換鎖當天，伊並不在現場，伊不知情，也沒有
    請丙○○找鎖匠換鎖，不知道是誰吩咐丙○○找鎖匠來換鎖
    云云。
  (二)經查：被告丁○○係親自委請另一共同被告丙○○找來鎖匠
    ，換裝房東甲○○於上開701室所裝設之新鎖一情，業據證
    人嚴張安妹於偵查中、共同被告丙○○於審理中經轉換為證
    人後，均結證證述屬實，證人嚴張安妹、丙○○二人證詞之
    內容互核相符，參以被告丁○○於本院98年11月25日審理時
    亦坦承：我因發現門打不開，才請丙○○找鎖匠來換鎖等語
    ，則被告丁○○辯稱不知誰叫丙○○找鎖匠換鎖云云，委無
    可採。另被告顏家駒辯稱伊有701室之使用權，更換門鎖只
    是在維護自身權益一節，經查：證人莊玉珠、張育豪均於偵
    查中證稱98年8月27日嚴張安妹同意要還701 室，當天嚴張
    安妹開門讓伊等及甲○○進入701室，且表示要將屋內東西
    搬走，後來嚴張安妹說要找人幫忙搬離開後就沒有再回來等
    語，核與證人嚴張安妹於98年10月21日偵訊時證稱：「（問
    ：莊玉珠說有一天去請你下來房子還他把701室的東西搬走
    是否有這件事？）有，是莊玉珠、甲○○有一天晚上來講的
    ，晚上我無法搬，所以沒有辦法搬」等語相符，可認98年8
    月27日當天，證人甲○○係徵得證人顏張安妹之同意返還
    701室後，始更換門鎖，則被告丁○○縱認其方為701室名義
    上之承租人，然被告丁○○既將701室交由其妻即證人嚴張
    安妹使用，而證人甲○○係於證人顏張安妹同意返還701室
    後，方更換701室之門鎖，則證人甲○○之換鎖行為並無任
    何不法可言。被告丁○○於事後知悉門鎖遭甲○○更換之事
    實，若對701室之使用權或租賃關係存否有爭執，應另尋民
    事債務不履行紛爭解決之合法管道，處理其與證人甲○○間
    之租賃權爭議，不得遽將證人甲○○所有新裝設之門鎖卸除
    破壞。則本件被告丁○○明知證人嚴張安妹曾同意證人甲○○取回701室，則證人甲○○換鎖既非不法行為，又被告丁○○亦可使用上址之8樓，已據被告丁○○供承在卷，其並
    無701室遭換鎖後無處可歸，無法生活之虞，又查無被告丁○○有若非及時破壞證人甲○○裝設之門鎖，而任何請求權
    不得實行或實行顯有困難之情形，則被告丁○○不得以該
    701室租賃契約尚存在為由，而主動託人破壞證人甲○○之
    門鎖，並換裝新鎖。故被告丁○○此部分所辯，尚非可採。
三、論罪科刑之理由：
  (一)按『犯罪型態有一人單獨為之者，有二人以上為之者；依行
    為時刑法第二十八條規定「二人以上共同實施犯罪之行為者
    ，皆為正犯。」，其參與犯罪構成要件之行為者，固為共同
    正犯；至於以自己共同犯罪之意思，事先同謀，而由其中一
    部分人實施犯罪之行為者，亦為共同正犯，對於全部行為所
    發生之結果，亦同負責任（司法院釋字第一０九號解釋理由
    參照），此即學理所稱之「共謀共同正犯」。又九十四年二
    月二日修正公佈，自九十五年七月一日起施行之刑法第二十
    八條雖將「實施」修正為「實行」，排除「陰謀共同正犯」
    與「預備共同正犯」，但仍無礙於「共謀共同正犯」之存在
    。故參與共謀者，其共謀行為，應屬犯罪行為中之一個階段
    行為，而與其他行為人之著手、實行行為整體地形成一個犯
    罪行為。』最高法院96年度臺上字第1271號判決可資參照。
    本件雖係由丙○○找來不知情之鎖匠換鎖，惟參諸上揭實務
    見解，被告丁○○係為破壞出租人裝設在其所使用之701 室
    門鎖而令被告丙○○找來不知情之鎖匠，被告丁○○仍為共
    同正犯，故核被告丁○○、丙○○所為，均係犯刑法第354
    條之毀損罪，其先後毀棄告訴人所有2道門鎖，然其毀棄之
    時間緊接，場所密接，顯係基於一接續犯意為之，應論以接
    續犯，成立單純一罪。被告2人就毀損之犯行，有犯意聯絡
    及行為分擔，為共同正犯，被告2人利用不知情之鎖匠以遂
    行其毀損犯行，為間接正犯。又被告丁○○於11年11月11
    日出生，行為時已滿80歲，爰依刑法第18條第3項規定，減
    輕其刑。
  (二)爰審酌被告2人犯罪之動機在於自認為維護租賃物之使用權
    限、門鎖之價值僅新臺幣1,600元、犯罪之手段、與被害人
    之平日關係；另被告丙○○犯後坦承犯行、態度良好，並已
    得被害人原諒等一切情狀，各量處如主文所示之刑，並諭知
    易服勞役之折算標準。末查被告丙○○前未曾因故意犯罪受
    有期徒刑以上刑之宣告，此有臺灣高等法院被告前案紀錄表
    1 份在卷為憑，其經此偵審教訓，當已知所警惕，信無再犯
    之虞，本院綜核各情，認其所宣告之刑，以暫不執行為適當
    ，爰併予宣告緩刑2年，以勵自新。
四、應適用之法條：
  (一)刑事訴訟法第299條第1項前段。
  (二)刑法第28條、第354條、第18條第3項、第42條第3項前段、
    第74條第1項第1款。
  (三)刑法施行法第1條之1第1項、第2項前段。
本案經檢察官乙○○到庭執行職務。
中    華    民    國    99    年    5     月    12    日
                  刑事第十六庭  法  官  黃建都
以上正本證明與原本無異。
如不服本判決應於收受判決後10日內向本院提出上訴書狀，並應
敘述具體理由；其未敘述上訴理由者，應於上訴期間屆滿後20日
內向本院補提理由書（均須按他造當事人之人數附繕本）「切勿
逕送上級法院」。
                                書記官  賴玉真
中    華    民    國    99    年    5     月    12    日
附錄論罪科刑法條：
刑法第354條：
毀棄、損壞前二條以外之他人之物或致令不堪用，足以生損害於
公眾或他人者，處2年以下有期徒刑、拘役或5百元以下罰金。

司法院資訊處製作；財團法人民間司法改革基金會備份。
